【裁判字號】    95,交訴,68
【裁判日期】    951128
【裁判案由】    過失致死
【裁判全文】
臺灣臺南地方法院刑事判決              95年度交訴字第68號
公  訴  人  臺灣臺南地方法院檢察署檢察官
被      告  丁○○
選任辯護人  黃進祥律師
            江順雄律師
            黃建雄律師
上列被告因過失致死案件，經檢察官提起公訴（95年度偵字第
4970號、第4971號），本院判決如下：
    主  文
丁○○因過失致人於死，處有期徒刑拾月。
    事  實
一、丁○○考領有大貨車職業駕駛執照，其於民國94年9月21日
    凌晨3時20分許，駕駛牌照號碼TV-1486號自小客車，沿臺南
    縣永康市○○路○段內側快車道，由北向南行駛，途經該路
    與龍埔街設有閃光號誌之交岔路口時，永大路三段之燈號為
    閃光黃燈，其本應注意閃光黃燈表示「警告」，車輛應減速
    接近，注意安全，小心通過，並應注意轉彎車應讓直行車先
    行，而依當時之情形，天候晴、夜間有照明設施、柏油路面
    乾燥無缺陷、無障礙物、視距良好，客觀上並無其不能注意
    之情事，詎其竟疏於注意，未注意安全，小心通過，未先停
    止於該交岔路口讓直行車優先通行，竟貿然左轉，適有林建
    毅於酒後〔經送驗，眼球液所含酒精濃度為184MG/DL，換算
    成吐氣所含酒精濃度為每公升0.92毫克（MG/L）〕駕駛牌照
    號碼4492-LY號自小客車，沿永大路三段，由南向北行駛，
    亦疏未注意閃光黃燈表示「警告」，車輛應減速接近，注意
    安全，小心通過，竟未減速直行而來，雙方因煞閃不及，丁
    ○○之車輛右前方遂與林建毅之車輛左前方，在上開交岔路
    口內永大路三段由南向北之外側快車道上發生碰撞，以致林
    建毅受有頭頸胸撞傷骨折、顱內出血之傷害，於94年9月21
    日凌晨4時40分許，不治死亡。丁○○於未被有偵查權之公
    務員或機關發覺其為犯嫌前，向到場處理之警員自首，坦承
    為肇事之駕駛人，進而接受裁判。
二、案經臺南縣警察局永康分局報請臺灣臺南地方法院檢察署檢
    察官相驗及林建毅之父母乙○○、甲○○訴請臺灣臺南地方
    法院檢察署檢察官偵查起訴。
    理  由
一、訊據被告丁○○固不否認有於上開時、地與被害人林建毅發
    生車禍，以及林建毅因本件車禍受有頭頸胸撞傷骨折、顱內
    出血之傷害，於94年9月21日凌晨4時40分許，不治死亡之事
    實，惟矢口否認其有過失，辯稱：「我若有過失也只是車頭
    稍微侵入內線車道，惟我一定要稍微侵入內線車道才能看清
    楚對向有無來車，因為當時已是深夜，只有閃光黃燈，視線
    不清」云云。
二、經查：
(1)、被告丁○○上開犯罪事實，有道路交通事故調查報告表(一)、
    (二)及道路交通事故現場圖各1份、現場蒐證照片19張附卷可
    資佐證。被害人林建毅係因本件車禍死亡，亦有臺灣臺南地
    方法院檢察署檢察官督同檢驗員相驗屍體之相驗筆錄、驗斷
    書、相驗屍體證明書及相驗照片等附卷可稽。
(2)、證人即警員姚慶文於本院95年11月14日審理時證稱：其接獲
    報案後10分鐘到達現場，本案之道路交通事故現場圖為其所
    繪製，到達現場時被告有主動表明其為肇事者，繪製現場圖
    時，現場所有車輛以及跡證都保持完整我們接獲報案後十分
    鐘到達現場。並證稱依據現場跡證，Ａ車（TV-1486號自小
    客車）有超過內側車道，因為撞擊點撞擊後的刮地痕在第二
    車道，撞擊點Ａ車在右側車角，Ｂ車（4492-LY號自小客車
    ）在左側車角，由此可證明Ａ車有超過內側車道。現場圖記
    載Ｂ車左前車輪擦痕21.7公尺，該擦痕表示車子相互撞擊後
    ，力量無法抵銷，因物理原理繼續推移，而輪胎與地面摩擦
    所造成的痕跡等語。
(3)、查事故發生後，依卷內道路交通事故現場圖顯示被告駕駛之
    TV-1486號自小客車，頭東北、尾西南，跨停在永大路三段
    由南向北之內側及外側快車道之分道線上。被害人林建毅駕
    駛之4492-LY號自小客車，則頭略西北、尾略東南，跨停在
    永大路三段由南向北之最外側車道之邊線上（永大路三段南
    北對向各有3線車道），該車之左前輪留下一條擦痕，起於
    上開交岔路口內永大路三段由南向北之外側快車道上（即第
    2車道）往東北延伸到該車之左前輪止，長達21.7公尺。上
    開擦痕起點距離上開交岔路口內永大路三段由南向北之內側
    與外側快車道分道線之延伸線（現場圖為方便表達現場情況
    及肇事責任，所虛擬之分道線之延伸線）0.6公尺。在上開
    擦痕起點附近1.3公尺處並留有4492-LY號自小客車之散落物
    。足見被告與被害人雙方駕駛之車輛係在上開擦痕起點處相
    碰撞。被告辯稱其只是車頭稍微侵入內側快車道云云，顯然
    與事實不符而不足採。又被告於本院審理時另提出照片1張
    ，謂肇事之交岔路口，永大路三段由南向北之安全島上被派
    出所之招牌擋住視線云云。惟查上開招牌之高度比自小客車
    之車體高，並不影響自小客車駕駛人之視線，其上開所辯應
    不足採。
(4)、按汽車行駛至交岔路口，其行進、轉彎應遵守燈光號誌之指
    示；轉彎車應讓直行車先，95年9月14日修正前之道路交通
    安全規則第102條第1項第1款、第6款前段分別定有明文。又
    閃光黃燈表示「警告」，車輛應減速接近，注意安全，小心
    通過，道路交通標誌標線號誌設置規則第211條第1項第1款
    亦定有明文。被告自應注意遵守上開規定，且當時情形天候
    晴、夜間有照明設施、柏油路面乾燥無缺陷、無障礙物、視
    距良好，有卷附之道路交通事故調查報告表(一)及上開照片可
    稽，客觀上並無其所稱之「我一定要稍微侵入內線車道才能
    看清楚對向有無來車，因為當時已是深夜，只有閃光黃燈，
    視線不清」之情事，詎其竟疏於注意，未注意安全，小心通
    過，且未注意應先停止於該交岔路口讓直行車優先通行，竟
    貿然左轉，其駕駛之TV-1486號自小客車右前方遂與被害人
    林建毅駕駛之4492-LY號自小客車左前方發生碰撞，以致林
    建毅受有頭頸胸撞傷骨折、顱內出血之傷害，於94年9月21
    日凌晨4時40分許，不治死亡，被告就本件車禍之發生顯有
    過失。又被害人林建毅雖未遵守95年9月14日修正前之道路
    交通安全規則第114條第2款之規定（汽車駕駛人飲用酒類後
    其吐氣所含酒精濃度超過每公升0.25毫克者，不得駕車）及
    上開道路交通標誌標線號誌設置規則第211條第1項第1款之
    規定，竟於酒後〔經送驗，眼球液所含酒精濃度為184MG/DL
    ，有法務部法醫研究所94年10月18日法醫毒字第0940004236
    號函附卷可稽，換算成吐氣所含酒精濃度為每公升0.92毫克
    （MG/L），依卷附之「體內酒精濃度與肇事率之關係表」顯
    示，其肇事率為一般未飲酒者之50倍〕駕駛牌照號碼4492-L
    Y號自小客車，沿永大路三段，由南向北行駛，疏未注意閃
    光黃燈表示「警告」，車輛應減速接近，注意安全，小心通
    過，竟未減速直行而來，以致造成本件車禍，亦難辭其咎，
    然並不因此而解免被告過失之責。本件車禍肇事責任經檢察
    官送請臺灣省臺南區車輛行車事故鑑定委員會鑑定結果，認
    「林建毅（眼液酒精濃度測定值超過標準）駕駛小客車，行
    經設有閃光黃燈號誌岔路口，未減速慢行，未注意車前狀況
    ，為肇事主因」，「丁○○駕駛小客車，轉彎車未讓直行車
    先行，為肇事次因」，有該會94年11月23日臺南區940995號
    鑑定意見書附卷可稽。經檢察官送請臺灣省車輛行車事故覆
    議鑑定委員會覆議結果，認「丁○○於夜間駕駛自小客車，
    行經閃光黃燈號誌路口，左轉時未注意讓對向直行車先行，
    與林建毅酒精濃度過量於夜間駕駛自小客車，行經閃光黃燈
    號誌路口，未減速接近注意安全小心通過，同為肇事原因」
    ，有該會95年2月10日府覆議字第9510006號覆議意見書附卷
    可稽。本件車禍依雙方違規之情節而言，應以臺灣省車輛行
    車事故覆議鑑定委員會之覆議意見為可採。被告之過失行為
    與被害人林建毅之死亡間間，並有相當因果關係。綜上所述
    ，事證明確，被告之過失犯行洵堪認定。
三、核被告丁○○所為，係犯刑法第276條第1項之過失致死罪。
    被告於肇事犯罪後，未被有偵查權之公務員或機關發覺前，
    向警自首坦承犯行，進而接受裁判，有臺南縣警察局道路交
    通事故肇事人自首情形紀錄表附卷可稽。按行為後法律有變
    更者，適用行為時之法律。但行為後之法律有利於行為人者
    ，適用最有利於行為人之法律，刑法第2條第1項定有明文。
    刑法於94年2月2日修正公布，並於95年7月1日生效施行，本
    件被告犯罪及自首均在新刑法施行前，修正前之舊刑法第62
    條規定「對於未發覺之罪自首而受裁判者，減輕其刑。但有
    特別規定者，依其規定。」，採必減制；新刑法第62條規定
    「對於未發覺之罪自首而受裁判者，得減輕其刑。但有特別
    規定者，依其規定。」，採得減制。二者相比，以舊刑法第
    62條規定對被告較為有利，依刑法第2條第1項規定，自應適
    用修正前之刑法第62條前段規定，減輕其刑。審酌被告之品
    行（無犯罪前科）、生活狀況普通、智識教育程度為二專畢
    業、其因過失致被害人死亡，所生之危害非輕，被告就本件
    車禍應與被害人負同等肇事責任，以及被告事後飾詞卸責，
    復尚未與被害人之家屬成立民事和解等一切情狀，爰量處如
    主文所示之刑，以示懲儆。又被告聲請將本案送請「逢甲大
    學車輛行車事故鑑定研究中心」鑑定車禍之肇事責任，本院
    認事證已明，無另再送鑑定之必要，併此敘明。
據上論斷，應依刑事訴訟法第299條第1項前段，刑法第2條第1項
、第276條第1項、修正前刑法第62條前段，罰金罰鍰提高標準條
例第1條前段，判決如主文。
本案經檢察官丙○○到庭執行職務
中    華    民    國    95    年    11    月    28    日
                 交通法庭審判長法  官  陳顯榮
                               法  官  柯顯卿
                               法  官  林勝利
以上正本證明與原本無異。
如不服本判決，應於判決送達後10日內，向本院提出上訴狀。
                               書記官  陳金堂
中    華    民    國    95    年    11    月    28    日
附錄本案論罪科刑法條全文：
中華民國刑法第276條
因過失致人於死者，處2年以下有期徒刑、拘役或2千元以下罰金
。
從事業務之人，因業務上之過失犯前項之罪者，處5年以下有期
徒刑或拘役，得併科3千元以下罰金。


司法院資訊處製作；財團法人民間司法改革基金會備份。
